【裁判字號】    90,易,1222
【裁判日期】    900430
【裁判案由】    重利
【裁判全文】
臺灣板橋地方法院刑事判決                          九十年度易字第一二二二號
    公  訴  人  臺灣板橋地方法院檢察署檢察官
    被      告  甲○○
右列被告因重利案件，經檢察官提起公訴（八十九年度偵字第一九七三三號），本院
判決如左：
    主  文
甲○○乘他人急迫，貸以金錢，而取得與原本顯不相當之重利，處有期徒刑參月，如
易科罰金，以參佰元折算壹日。扣案之本票壹紙、借據壹紙均沒收。
    事  實
一、甲○○於民國八十九年十月上旬某日，在中國時報分類廣告欄內刊登借貸款項之
    廣告，以0000000000號行動電話為聯絡方式，招攬不特定人向其借款
    ，再收取重利。適有乙○○需錢孔急，且無借貸經驗，見甲○○刊登之廣告，即
    於八十九年十月四日某時，以前開電話與甲○○聯絡借款事宜，甲○○遂於當日
    下午三時許前往乙○○位於臺北市○○街五十四巷六號三樓住處，由乙○○交付
    身分證，並簽立新台幣（下同）五萬元之借據、本票各一紙，交予甲○○作為擔
    保，甲○○則預先扣除借款一個月之利息一萬元、手續費二千元，僅交付三萬八
    千元予乙○○，取得與原本顯不相當之重利，嗣因乙○○不堪重利之負擔，報警
    處理，旋於八十九年十月十六日晚間時十二時五分許，在台北縣中和市○○路三
    八○號前當場查獲甲○○，並當場自甲○○身上查獲乙○○之身分證一只、及其
    所有供貸放重利所用之乙○○簽發押予之本票、借據各一紙。
二、案經乙○○訴由台北縣警察局中和分局報請臺灣板橋地方法院檢察署檢察官偵查
    起訴。
    理  由
一、前述事實，已經被告甲○○於偵查中坦白承認，核與被害人乙○○於警訊中指述
    之情節相符大致相符，此外並有乙○○簽立之借據、本票各一紙扣押在案，及乙
    ○○領回其身分證之贓物認領保管單一紙在卷可資佐證，雖被告於審理中翻異前
    供，改辯稱：「是借五萬元，借五個月利息共一萬元，先扣一萬元利息，那時（
    指偵查中）緊張說錯了」云云，惟查，被告於檢察官偵訊時供稱：「（問：是否
    被害人乙○○向你借五萬元，預扣利息、手續費，實拿三萬八千元？）是，利息
    是一月一萬元，手續費二千元，不是十天計算一次」（偵查卷第十六頁反面之八
    十九年十月十七日檢察官訊問筆錄）等語，對借款五萬元之利息計算，係每個月
    一萬元，而非五個月利息共一萬元，至為明確，此從前開被告之檢察官訊問時之
    自白，強調不是每十日計算一次，而是一個月利息一萬元並先預扣一節即明，被
    告於檢察官偵訊時既能針對檢察官之質疑更正警訊供詞並加以說明，衡情實無可
    能係一時緊張說錯，是被告審理中所辯僅取得較低之利息云云，當屬避重就輕之
    詞，要無可採。應以被告於檢察官偵訊時之自白為可採信。從而被告貸放收款上
    揭重利之事實，應足以認定，被告收取之高利，已遠逾法定最高利率週年利率百
    分之二十以上，為與原本顯不相當之重利。被害人乙○○因一時急迫，致不得已
    向被告借款而允以重利為酬等情，亦據於其於警訊中陳述綦詳，另觀之被告等收
    取之利息甚重，足認均為趁其他借款人出於急迫，始為借貸。事證明確，被告犯
    行可以認定。
二、核被告甲○○乘他人急迫，貸以金錢，而取得與原本顯不相當之重利，所為係犯
    刑法第三百四十四條之重利罪。爰審酌被告之品行、素行、犯罪之目的、方法、
    結果、所生危害、犯後態度及其他一切情狀，量處如主文所示之刑，並諭知易科
    罰金之折算標準，以示懲戒。扣案被害人乙○○簽發押予被告之票面金額為五萬
    元本票一紙及所交付之借據一紙，均係被告所有供犯罪所用之物，已經被告供承
    在卷，併予宣告沒收。
三、依刑事訴訟法第二百九十九條第一項前段，刑法第三百四十四條、第四十一條第
    一項、第三十八條第一項第二款，罰金罰鍰提高標準條例第一條前段、第二條，
    判決如主文。
本案經檢察官曾文鐘到庭執行職務。
中      華      民      國    九十      年      四      月     三十     日
                              臺灣板橋地方法院刑事第二庭
                                      法  官  梁宏哲
右正本證明與原本無異
如不服本判決應於送達後十日內向本院提出上訴狀
                                      書記官  周百川
中      華      民      國    九十      年      四      月     三十     日
附錄本案論罪科刑法條全文：
刑法第三百四十四條
    乘他人急迫、輕率或無經驗，貸以金錢或其他物品，而取得與原本顯不相當之重
    利者，處一年以下有期徒刑、拘役或科或併科一千元以下罰金。


司法院資訊處製作；財團法人民間司法改革基金會備份。
